【裁判字號】    98,審救,109
【裁判日期】    981020
【裁判案由】    訴訟救助
【裁判全文】
臺灣高雄地方法院民事裁定             98年度審救字第109號
聲  請  人  戊○○○
訴訟代理人  丙○○
相  對  人  大眾商業銀行股份有限公司
法定代理人  乙○○
相  對  人  甲○○
兼上 2  人  己○○
上列聲請人與相對人間請求損害賠償事件，聲請人聲請訴訟救助
，本院裁定如下：
    主  文
聲請駁回。
    理  由
一、按當事人無資力支出訴訟費用者，法院應依聲請，以裁定准
    予訴訟救助。但顯無勝訴之望者，不在此限，民事訴訟法第
    107 條第1 項定有明文。又無資力支出訴訟費用之事由，依
    同法第109 條第2 項、第284 條之規定，應提出能即時調查
    之證據以釋明之。所謂釋明，即提出能即時調查之證據，使
    法院信其聲請之事由真實之謂。是法院調查聲請人是否無資
    力支出訴訟費用，專就聲請人所提出之證據為之，如聲請人
    並未提出證據，或依其提出之證據，未能信其無資力支出訴
    訟費用之主張為真實，即應將其聲請駁回（最高法院26 年
    滬抗字第34號判例意旨參照）。
二、本件聲請意旨略以：聲請人與相對人間請求損害賠償事件，
    因聲請人原賴以維生之土地遭相對人等人之加害行為而喪失
    ，目前生活困難，且聲請人配偶亦罹患急性腎臟功能喪失致
    無法工作，夫妻均無收入來源，目前實無資力支付訴訟費用
    ，為此，爰依民事訴訟法第107 條規定聲請訴訟救助等語。
三、經查，本件聲請人於聲請狀表示其生活困難，無資力支出本
    件訴訟費用，並提出聲請人配偶丁○○之殘障手冊為證。經
    本院依職權於98年10月14日調取聲請人及其配偶丁○○之稅
    務電子閘門財產所得調件明細表記載，聲請人於97年間有財
    產交易所得新台幣（下同）141,778 元，而其配偶丁○○名
    下則有房屋1 筆、田賦2 筆及汽車1 部，其中不動產部分依
    房屋課稅現值及公告現值現值初估即價值962,550 元，應無
    聲請人所稱無法生活而須由其扶養之情事，故聲請人此部分
    主張核與本件訴訟救助之聲請無涉；另聲請人雖自95年起即
    無所得資料，名下亦無其他財產登記，惟本院依聲請人於98
    年度審訴字第1741號事件內所為陳述及卷內資料所示，其名
    下原有坐落高雄縣美濃鎮○○段4033地號土地、高雄市○○
    區○○段607 號土地暨其上1918建號建物，嗣因未按時繳納
    貸款始於96年間遭拍賣，且其於97年間復有財產交易所得14
    1,778 元，足見聲請人先前應有其他財產來源供其日常生活
    並按月繳納貸款，而此部分事實既未顯現於財稅資料內，本
    院自難僅憑其財稅資料為其有利之認定。本件聲請人空言生
    活困難無資力支付訴訟費用而聲請訴訟救助，並未據提出能
    即時調查之證據，以釋明其無資力支出訴訟費用之主張為真
    實。從而，其聲請即屬無從准許，應予駁回。
中    華    民    國    98    年    10    月    20    日
                    民事第二庭法  官  謝  雨  真
正本證明與原本無異。
如不服本裁定應於送達後10日內向本院提出抗告狀，並繳納裁判
費新台幣1,000元。
中    華    民    國    98    年    10    月    20    日
                              書記官  林  昭  吟


司法院資訊處製作；財團法人民間司法改革基金會備份。
